臺灣高等法院民事裁定
110年度非抗字第105號
再 抗告 人  翊昌股份有限公司

法定代理人  洪立人  
代  理  人  楊敬先律師
            李益甄律師
            葉伊馨律師
            陳柏霖律師
上列抗告人因與林世宗間選派檢查人事件，對於中華民國110年8
月31日臺灣臺北地方法院110年度抗字第194號所為裁定提起抗告
，本院裁定如下： 
    主  文
再抗告駁回。
再抗告程序費用由再抗告人負擔。
    理  由
對於非訟事件抗告法院之裁定再為抗告，除以抗告不合法而駁
  回者外，對於抗告法院之裁定再為抗告，僅得以其適用法規顯
  有錯誤為理由，非訟事件法第45條第1項、第3項定有明文。所
  謂適用法規顯有錯誤，係指原裁定所適用之法規顯然不合於法
  律規定或顯然違反現尚有效之解釋，或消極的不適用法規，顯
  然影響裁判者而言，並不包括裁判理由矛盾、理由不備、取捨
  證據失當、調查證據欠周、漏未斟酌證據、認定事實錯誤及在
  學說上諸說併存致發生法律上見解歧異等情形在內。
本件再抗告意旨略以：原裁定就公司法第245條第1項規定之「
  必要性」錯誤適用，原裁定准許檢查原裁定附表一（下稱附表
  一）編號1、3、4、5文件顯無必要，縱有必要，亦逾越必要範
  圍，相對人聲請選派檢查人係為刺探商業之權利濫用行為，原
  裁定消極未適用民法第148條第1項權利濫用之規定，有非訟事
  件法第45條第3項適用法規顯有錯誤之違誤等語。
再抗告人對於原裁定提起再抗告，雖以該裁定違背法令為由，
  惟核其再抗告理由狀所載內容，係就原法院取捨證據、認定事
  實之職權行使所論斷：相對人為再抗告人之股東，且繼續1年
  以上持有公司出資額3%以上，符合公司法第245條第1項之規定
  ，審酌相對人主張洪立人於106年12月20日擔任再抗告人董事
  後，於107年重編106年度財務報表，將原記載為向主要股東借
  之款項改載為向全體股東借款，前任會計師未受任重新出具查
  核報告，重編後未有會計師再行簽證，返還股東代墊款（發放
  股利）之發放依據、資金來源、發放比例及計算方式不明，10
  7年度營運及獲利狀況佳但營業收入短少，有檢查附表一編號1
  、3、4、5所示文件之必要；再抗告人營業項目無變更，於107
  年度改變認列方式，未見簽證會計師說明，若有帳目不清或財
  務不明之情，難僅從會計科目應付帳款、營業收入及薪資部分
  之明細分類帳、會計傳票、憑證即可查悉整體107年度財務報
  表之正確性，仍須查核比對再抗告人107年度會計傳票及憑證
  、與供應商及客戶間之進貨合約及訂單往來銀行存款存摺，始
  得知悉107年度財務報表關於該部分之記載是否有誤，有檢查
  附表一編號5所示文件之必要；相對人行使公司法第245條第1
  項檢查權利，係本於股東共益權而為，檢查人係法院依法選任
  就公司業務帳目及財產為查核，相對人並無權利濫用情事情形
  ，相對人依公司法第245條第1項規定，檢查附表一編號1、3、
  4、5之業務帳目、財產情形、特定事項、特定交易文件及紀錄
  ，核屬有據等情，指摘其為不當，並就原法院已論斷者，泛言
  未論斷。再抗告人主張無檢查必要、權利濫用之理由，均屬原
  裁定法院就判斷檢查必要性根據之事實所為之認定及其證據取
  捨問題，尚非適用法規顯有錯誤。再抗告人據此主張原裁定適
  用法規顯有錯誤云云，並無足採。至於檢查報告內容倘涉及抗
  告人之營業秘密，法院依非訟事件法第48條準用民事訴訟法第
  242條第3規定，仍得依聲請或職權限制或駁回相對人之閱覽聲
  請。換言之，相對人並不當然有權取得或閱覽檢查報告之全部
  內容。抗告人謂准予檢查將造成伊受重大損害等語，亦非有據
  。綜上，再抗告論旨指摘原裁定不當，聲明廢棄，非有理由，
  應予駁回。爰裁定如主文。 
中　　華　　民　　國　　110 　年　　11　　月　　2 　　日
                  民事第十八庭  
                      審判長法  官  黃明發
                            法  官  林政佑
                            法  官  周美雲

正本係照原本作成。
不得抗告。
中　　華　　民　　國　　110 　年　　11　　月　　3 　　日

　 　　　　　　　　　　　　 書記官  呂  筑